臺灣臺南地方法院民事裁定　　　　　　 99年度監宣字第269號
聲　請　人　黃繼賢
上列聲請人聲請監護宣告事件，本院裁定如下：
    主    文
宣告黃鯤樑（男，民國○○年○月○○日生，身分證統一編號：
Ｚ000000000號，住臺南市安平區○○○○街三０四號
）為受監護宣告之人。
選定聲請人黃繼賢（男，民國○○○年○○月○○日生，身分證
統一編號：Ｚ000000000號，住臺北市○○區○○街一
五六號二樓）為受監護宣告之人之監護人。
指定黃仲正（男，民國○○○年○月○日生，身分證統一編號：
Ｚ000000000號，住臺南市安平區○○○○街三０四號
）為會同開具財產清冊之人。
聲請費用新臺幣壹萬肆仟伍佰元由受監護宣告之人黃鯤樑負擔。
    理    由
一、按對於因精神障礙或其他心智缺陷，致不能為意思表示或受
    意思表示，或不能辨識其意思表示之效果者，法院得因本人
    、配偶、四親等內之親屬、最近一年有同居事實之其他親屬
    、檢察官、主管機關或社會福利機構之聲請，為監護之宣告
    ，民法第14條第1項定有明文。次按受監護宣告之人應置監
    護人。法院為監護之宣告時，應依職權就配偶、四親等內之
    親屬、最近一年有同居事實之其他親屬、主管機關、社會福
    利機構或其他適當之人選定一人或數人為監護人，並同時指
    定會同開具財產清冊之人，民法第1110條、第1111條第1項
    亦定有明文。
二、本件聲請意旨略以：聲請人黃繼賢（男，民國42年11月17日
    生，身分證統一編號：Ｚ000000000號，住臺北市○○區○○
    街156號2樓）為黃鯤樑（男，20年4月30日生，身分證統一
    編號：Ｚ000000000號，住臺南市安平區○○○○街304號）之
    長子。因黃鯤樑在99年12月5日罹患中風、雙側肺炎、缺血
    性腸壞死併敗血性休克，致不能為意思表示或受意思表示，
    或不能辨識其意思表示之效果，為此聲請對其為監護宣告。
    又聲請人為黃鯤樑之長子，黃仲正（男，45年4月10日生，
    身分證統一編號：Ｚ000000000號，住臺南市安平區○○○○街
    304號）係黃鯤樑之次子，自黃鯤樑中風後均由聲請人及黃
    仲正負責照顧黃鯤樑，請求選任聲請人擔任其監護人，及指
    定黃仲正擔任會同開具財產清冊之人等語。
三、經查，聲請人主張其係黃鯤樑之長子，業據其提出戶籍謄本
    2份在卷可憑，揆諸上開規定，聲請人為宣告黃鯤樑為監護
    宣告之人之聲請人資格，自無欠缺。經查，聲請人主張上情
    ，業據其提出國立成功大學醫學院附設醫院診斷證明書1份
    為憑，本院審驗黃鯤樑之精神狀況，並依職權函請國立成功
    大學醫學院附設醫院指派該院精神科周甲錡、葉宗烈、李怡
    慧醫師協助鑑定黃鯤樑之精神狀態，認為：『黃員自民國九
    十九年十二月五日後持續處於意識障礙之狀態，至鑑定當時
    最佳的昏迷指數為6T（E4M2VEt）。黃員之眼睛可不定期張
    開，亦可在聲音及痛覺刺激下張開，但黃員無目光接觸，眼
    球無法跟隨目標移動或配合指令產生自主動作。對於痛覺刺
    激，雙側肢體有輕微伸展性運動反應，但無法遵從指示產生
    自主動作。黃員無持續之注意力，無法理解外界之刺激，亦
    因氣管插管及呼吸器的使用無法發出聲音。故黃員無法以言
    語或動作（眨眼、眼球轉動、點頭）與外界溝通。整體而言
    ，黃員對外界之刺激無法理解，包括聲音之叫喚或在黃員眼
    前之動作比劃，皆無有意義之回應。…黃員自民國九十九年
    十二月五日至鑑定當日民國一○○年一月十九日，處於植物
    人狀態達一個月以上，推論黃員日後恢復正常意識的機率頗
    低。總結：根據黃員兒子黃繼賢先生之陳述，成大醫院病歷
    紀錄記載及鑑定當天之精神狀態檢查，黃員於民國九十九年
    十二月五日出現意識障礙，經診斷為雙側肺炎、急性腎衰竭
    與缺血性腸壞死併發敗血性休克。日前黃員處於持續植物人
    狀態達一個月以上，鑑定當天昏迷指數為6T（E4M2VEt）。
    黃員無法理解外界之刺激或對外界之刺激產生有意義之回應
    ，無法產生有意義之語言表達，亦無法以任何動作與外界產
    生溝通，依醫學文獻及臨床經驗推論黃員未來恢復正常意識
    之機率不高。黃員目前之精神狀態已達因有明確之精神障礙
    ，致不能為意思表示或受意思表示之程度，符合民法第14條
    第1項:「對於因精神障礙或其他心智缺陷，致不能為意思表
    示或受意思表示，或不能辨識其意思表示之效果者，法院得
    因本人、配偶、四親等內之親屬、最近一年有同居事實之其
    他親屬、檢察官、主管機關或社會福利機構之聲請，為監護
    之宣告。」之條件。』有該醫院100年1月21日成附醫精神字
    第1000001215號函及所附精神鑑定書在卷可稽（本院收文日
    期為100年1月24日），故聲請人聲請對黃鯤樑為監護宣告為
    有理由，應予准許。
四、次查，聲請人黃繼賢（男，42年11月17日生，身分證統一編
    號：Ｚ000000000號，住臺北市○○區○○街156號2樓）為受
    監護宣告之人黃鯤樑之長子，有戶籍謄本2份附卷可參，且
    經受監護宣告之人之親屬團體會議推定為受監護宣告之人黃
    鯤樑之監護人，有聲請人所提出之親屬團體會議推定監護人
    說明書、親屬系統表、親屬團體會議紀錄、親屬之戶籍謄本
    在卷可稽，又參酌受監護宣告之人黃鯤樑生病以來均由聲請
    人為其處理一切事務等情，認由聲請人黃繼賢擔任監護人，
    最能符合受監護宣告之人之最佳利益，爰選定聲請人黃繼賢
    為監護人；另黃仲正（男，45年4月10日生，身分證統一編
    號：Ｚ 000000 000號，住臺南市安平區○○○○街304號）係
    受監護宣告之人黃鯤樑之次子，有戶籍謄本1份在卷可憑，
    自受監護宣告之人黃鯤樑生病以來亦協助照顧受監護宣告之
    人黃鯤樑，並經受監護宣告之人之親屬團體會議推定為會同
    開具財產清冊之人，有聲請人所提出之親屬團體會議推定監
    護人說明書、親屬系統表、親屬團體會議紀錄、親屬之戶籍
    謄本在卷可稽，爰指定黃仲正為會同開具財產清冊之人。
五、依民事訴訟法第608條第1項、第95條、第87條第1項，裁定
    如主文。
中    華    民    國   100    年    1     月    26    日
                   家事法庭   法  官  鄭  彩  鳳
正本係照原本作成。
如不服本裁定關於選定監護人及指定會同開具財產清冊之人等部
分，應於送達後十日內向本院提出抗告狀，並繳納抗告費新臺幣
1,000元；其餘關於宣告監護之部分，不得抗告。
中    華    民    國   100    年    1     月    26    日
                              書記官  陳  世  明